【裁判字號】    91,交訴,120
【裁判日期】    920421
【裁判案由】    肇事遺棄罪等
【裁判全文】
臺灣桃園地方法院刑事判決                        九十一年度交訴字第一二號
    公  訴  人  臺灣桃園地方法院檢察署檢察官
    被      告  甲○○
    選任辯護人  沈朝標律師
右列被告因公共危險等案件，經檢察官提起公訴（九十一年度偵字第八六五五號），
本院判決如左：
    主  文
甲○○服用酒類不能安全駕駛動力交通工具而駕駛，處有期徒刑參月，如易科罰金以
佰元折算壹日。又過失傷害人，處有期徒刑貳月，如易科罰金以佰元折算壹日。
應執行有期徒刑肆月，如易科罰金以佰元折算壹日。
被訴肇事逃逸部份，無罪。
    事  實
一、甲○○於民國（下同）九十一年五月四日下午飲酒後，已不能安全駕駛動力交通
    工具，竟仍駕駛車號ＬＰ〡七二八三號自小客車，由桃園縣平鎮市○○路紅廚餐
    廳回返位於同縣平鎮市○○路南勢二段四六０巷巷底之工作地有春電器公司，嗣
    於同日下午四時五十分許，車行至距目的地有春電器公司僅二、三十公尺遠之平
    鎮市○○路南勢二段四六０巷一０六號和光光學公司大門前時，因飲酒後注意力
    及控制力均不如平常，遂於和光光學公司之員工丁○○疏未注意道路上有車輛行
    駛之狀況，貿然自和光光學公司對面之路外停車場騎乘車號ＩＸＶ〡一四七號重
    機車駛出而從其前方斜穿道路時，未能注意該車前狀況，而不及煞車正面衝撞丁○○之機車，丁○○頓時騰空起跌落地面，機車則倒地被拖行達九、三公尺，造
    成丁○○受有左側股骨遠端開放性骨折、右側橈骨遠瑞骨折、右撕裂傷、多處擦
    挫傷等傷害。甲○○見狀，一時驚慌不已，且任職之公司即在案發現場前方不遠
    處，遂迅將車駛至公司大門外停放，隻身進入公司尋求援助，此際因已有情緒激
    動之和光光學公司員工多人在公司門外觀望，甲○○懼遭人圍毆，致不敢出面，
    待員警乙○○於同日下午五時十分許趕抵現場而尚未發覺肇事者為何人時，出面
    自首其為肇事者，接受調查。嗣經實施酒精濃度檢測結果，其呼氣之酒精濃度值
    為○‧六二mg/l。
二、案經被害人丁○○訴由桃園縣警察局平鎮分局報請臺灣桃園地方法院檢察署檢察
    官偵查起訴。
    理  由
一、右揭酒後駕車肇事之事實，訊據被告甲○○於偵、審中坦承不諱，核與告訴人丁○○指訴之情節相符，並有桃園縣警察局道路交通事故調查報告表一份、現場照
    片八張、舉發違反道路交通管理事件通知單一份、診斷證書一紙等附卷足憑。告
    訴人雖執詞陳稱其係駕機車自路旁停車格駛出，已進入對向車道呈直行狀態時，
    遭被告車未靠右行駛而正面撞擊，並以其車車頭嚴重凹損，左側車身則受損輕微
    ，被告車頭右方之引擎蓋、保險桿有凹損為依憑。然車輛毀損情形主要係判斷碰
    撞時，二車行車動線所呈之狀態，至於碰撞地點之判斷，則以散落物、路面痕跡
    所在位置為主要選項。如二車車頭毀損，故可知二車係迎面對撞，但在道路何處
    地點二車對撞，則非僅憑車損情形即可得知。經查，依卷附現場照片及警繪現場
    圖顯示，車禍現場地面靠近被告車道內有一長達四公尺之刮地痕，被害人機車滑
    行停止位置，則距前述刮地痕末端五．三公尺，散落物分佈位置大部份皆在被告
    車道內，堪認本件車禍發生地點應在被告車道內無訛。次據被告與告訴人二人所
    述，告訴人係駕機車自和光公司對面之停車場駛出欲沿中豐路南豐勢二段四六０
    巷道往中豐路方向行駛，被告則駕車自相反方向而來，佐以被告及被害人機車均
    以車頭受損最為嚴重，且被告車頭保險桿及引擎蓋非垂直凹損而係由右向左斜凹
    損，足見案發當時告訴人係自路邊停車場駛出斜穿道路而與被告汽車右側車頭對
    撞，非如其所言係在自己車道內與被告車對撞。再按汽車駕駛人駕駛汽車應注意
    車前狀況，隨時採取必要之安全措施，且駕駛人有飲酒後其吐氣所含酒精濃度超
    過每公升○‧二五毫克以上者，不得駕駛汽車，以維交通秩序與行車安全，此觀
    道路交通安全規則第九十四條第三項、第一百十四條第二款之規定即明。而依當
    時視距、視線均良好，經核並無不能注意之情事，被告竟疏未注意上揭行車應注
    意之規定而貿然高速行駛，終因不勝酒力而無法集中注意，致未能注意車前適有
    告訴人騎機車自路邊駛出斜穿道路而肇事，其有過失甚明。而告訴人丁○○因本
    件事故而受有左側股骨遠端開放性骨折、右側橈骨遠瑞骨折、右撕裂傷、多處擦
    挫傷等傷害，亦有診斷證明書附卷可憑，且告訴人之受傷與被告之過失行為間復
    有相當因果關係，被告自應負過失責任，是故被告過失傷害之事證明確，此部分
    之犯行堪以認定。
二、依照交通部運輸研究所七十九年八月對駕駛人行為之研究（酒醉駕車對駕駛行為
    之分析研究）指出，吐氣每公升酒精含量零點二五mg等於血液中酒精濃度（Blo-
    od Alcohol Concentration簡稱 BAC）百分之零點零五（亦即每100 ml血液中含
    50mg酒精），而（１）BAC 到達百分之0.03至百分之0.05時，對駕駛能力之影響
    為：多數駕駛人心境逐漸變幻不定、視覺與反應靈敏性減弱、對速度及距離的判
    斷力差。對心理行為之影響為：觀察力逐漸欠缺、心情漸趨輕鬆、自信心增加、
    多話、精神狀態處於陶醉感。（２）BAC 到達百分之0.05至百分之0.08時，對駕
    駛能力之影響為：反應遲鈍、駕駛能力受損、遲而不決或決而不行。對心理行為
    之影響為：情緒鬆弛、感情與行為趨向誇張、肌肉不協調、精神處於興奮狀態。
    （３）BAC 到達百分之0.08至百分之0.15時，對駕駛能力之影響為：判斷力嚴重
    受到影響、體能與精神協調受損、駕駛之體能困難增加。對心理行為之影響為：
    產生情緒異常現象、步伐不平穩、言語不清、反應惡劣、記憶及判斷力受損、精
    神處於錯亂狀態。（４）超過百分之0.15，對駕駛能力之影響為：視線搖晃、駕
    駛已進入恍惚狀態、判斷及理解遭到扭曲、駕駛不穩定。對心理行為之影響為：
    意識不明、嘔吐、站、走及講話困難、責任感喪失、精神處於麻痺狀態。（５）
    超過百分之 0.5，對駕駛人能力之影響為：無法開車。對心理行為之影響為：爛
    醉如泥、失去知覺可能致死、精神處於昏睡狀態。則被告駕駛自小客車為動力交
    通工具，其有服用酒類，經送醫抽血檢驗結果，其血液酒精濃度為百分之○點六
    二，此有酒精測試紀錄一份附卷可憑，參酌上列研究報告，被告酒後對其駕駛能
    力之影響為：反應遲鈍、駕駛能力受損、遲而不決或決而不行。對心理行為之影
    響為：情緒鬆弛、感情與行為趨向誇張、肌肉不協調、精神處於興奮狀態，足認
    被告顯然已臻不能安全駕駛動力交通工具之程度。此部分之事證明確，犯行亦堪
    認定。
三、核被告之所為，係犯刑法第一百八十五條之三之公共危險（服用酒類不能安全駕
    駛動力交通工具而駕駛）罪及同法第二百八十四條第一項前段之過失傷害罪，又
    被告酒醉駕車肇事致人受傷，應依道路交通管理處罰條例第八十六條第一項加重
    其刑。又其就所犯過失傷害罪，於該犯行被發覺前，主動向到場處理員警乙○○
    自首，接受裁判，合於自首之規定，爰依刑法第六十二條之規定，減輕其刑。又
    其所犯上開二罪，犯意各別、行為互殊，應予分論併罰。爰審酌被告前無不良素
    行紀錄、過失程度、所生損害、犯罪後態度、尚未與被害人和解及告訴人同有過
    失等一切情狀，分別量處如主文所示之刑示懲，並分別諭知易科罰金之折算標準
    及定其應執行之刑，及易科罰金之折算標準。
四、公訴意旨另認被告於肇事後，未留在現場處理，反駕車離去，涉有肇事逃逸罪嫌
    。然刑法第一百八十五條之四之肇事逃逸罪，須以行為人主觀上有逃逸之犯意，
    始足當之。本件訊之被告堅詞否認有逃逸之犯意，辯稱未留在現場，係為至公司
    內尋求幫助，且懼怕遭告訴人公司之同事毆打，始先在公司內避風頭等語。經查
    ，本件車禍發生係緣於被告在案發當日先於他處飲酒後，駕車回返位於桃園縣平
    鎮市○○路南勢二段四六０巷巷底之工作地有春電器公司時，在車行至距目的地
    有春電器公司僅二、三十公尺遠之平鎮市○○路南勢二段四六０巷一０六號和光
    光學公司大門前所發生，前已述明，則因事發突然且發生地復距被告公司僅短短
    二、三十公尺之遙，再參以案發地點即在告訴人公司門前，被告恐懼告訴人之同
    事情緒激動，對其不利，乃立下決定將車停於自己公司即有春公司門前，入內找
    人援助，乃人情之常，並無可議之處。又被告非如一般肇事逃逸者均係遠離車禍
    現場，以使人不知其蹤跡而逃避責任，反僅將車前行二、三十公尺停於公然可見
    之有春公司大門外，且於警方抵達現場後即在公司經理丙○○之陪同下，自有春
    公司走出，並於員警詢問何人為肇事者後，主動表示其即為肇事者，此亦分別為
    員警乙○○、證人丙○○到庭證述明確，是難認被告有肇事逃逸之犯意，此外並
    無其他證據足資證明被告有逃逸之意，其犯罪不能證明，爰應為其無罪之諭知。
據上論斷，應依刑事訴訟法第二百九十九條第一項前段、第三百零一條第一項，刑法
第一百八十五條之三、第二百八十四條第一項前段、第六十二條、第五十一條第五款
、第四十一條第一項前段、道路交通管理處罰條例第八十六條第一項，罰金罰鍰提高
標準條例第一條前段、第二條，判決如主文。
本案經檢察官張啟聰到庭執行職務。
中      華      民      國    九十二    年      四      月    二十一    日
                                    台灣桃園地方法院交通法庭
                                        法  官   潘 政 宏
右正本證明與原本無異。
如不服本判決，應於判決送達後十日內向本院提出上訴狀( 應附繕本 )，上訴於
臺灣高等法院。
                                        書記官   王 月 香
中        華        民        國    九十二    年   四   月    二十三    日
附錄論罪科刑法條：
中華民國刑法第一百八十五條之三
服用毒品、麻醉藥品、酒類或其他相類之物，不能安全駕駛動力交通工具而駕駛者，
處一年以下有期徒刑、拘役或三萬元以下罰金。
中華民國刑法第二百八十四條第一項
因過失傷害人者，處六月以下有期徒刑、拘役或五百元以下罰金，致重傷者，處一年
以下有期徒刑、拘役或五百元以下罰金。


司法院資訊處製作；財團法人民間司法改革基金會備份。
